# 关于国有企业模拟报表下固定资产盘盈的账务处理

提问人：松虚子 时间：2012-08-18 13:28:06
请教各位如题的问题，具体情况如下： 背景：A公司为国有企业，C公司为A公司旗下的全资有限责任的子公司（C公司旗下没有子公司、合营公司、联营公司），为了准备上市A公司在 2010 年度进行了股改，改制采用的方案是母子公司的方案，即:A公司将旗下的大部分资产负债等打包重新成立股份公司B，所以改制后A公司将持有的对C公司股权也划转入B公司旗下，A公司作为B公司的控股股东，以B公司作为上市的主体，并在B公司成立时还引进了其他投资者。假设评估基准日为 2010 年 6 月 30 日，股份公司成立日为 2010年 9 月 30 日。B公司成立所需的相关评估基准日审计、评估、验资、国资委，工商部门、当地政府等相关批准或核准手续已于 2010 年9 月 30 日前完成。 问题： 2010 年改制成立B公司后，在当年年底B公司发现如下固定资产盘盈： B公司本身的单体公司盘盈固定资产300 万元，其中 200 万元是 2009 年度购进的、 100 万元是 2008 年度购进的； C公司本身单体公司盘盈固定资产 700 万元，该固定资产是 2008 年度购进的； 1 、根据会计准则的相关规定固定资产盘盈需要进行追溯调整，但是B公司本身是 2010 年度才成立，B公司作为母公司其单体报表如何进行调整，同样C公司单体报表也应如何进行调整？ 2 、因为B公司准备在 2011 年度完结后进行上市申报，但因为经营期限不够所以准备获得国务院的年限豁免，在这种情况下，根据证监会的相关规定需要编制三年一期的模拟合并报表，那么在模拟合并报表中如何对B公司及其子公司C公司的固定资产盘盈进行会计处理？

回答人：chenyiwei
回复 松虚子 的帖子
首先要明确发生于B公司设立日（甚至早于评估基准日）的资产盘盈对净资产的影响如何处理，是否要对A公司作出补偿，还是由B公司的各股东按照现在的股权比例共享这部分额外权益？
1 、B公司个别报表：一般理解B公司的个别报表应当是从其设立日（2010.9.30）开始编制的，因此发生于其设立日之前的盘盈实际上是对设立日投入的资产价值的调整。因此，B公司应当调整其成立日对接受A公司投入的资产的初始计量金额，相应调整资本公积。这部分资本公积根据B公司的各股东之间的约定由A公司独享或者由B公司全体股东共享；或者如果影响重大，也可能调整股权设置方案，相应调整B公司的实收资本。 如果证监会在IPO审核中也要求B公司编制近三年的单体报表（成立日之前为模拟）的，则2009 年的 200 万盘盈数调整 2009 年度报表； 2008 年度涉及的 100 万元调整期初留存收益。（此处假设相关购建支出当时发生时作了费用化处理，并且为了简化考虑不考虑折旧和相关税费，下同）
2 、C公司个别报表：按照《企业会计准则第 28 号—会计政策、会计估计变更和差错更正》的规定进行常规的更正处理。
3 、B公司合并报表：B公司自身的盘盈比照前文假设需编制三年单体报表时的处理；C公司涉及的盘盈根据发生时间调整申报合并报表相关年度的损益或者最早期间的期初留存收益。